【裁判字號】    98,上更(一),567
【裁判日期】    990204
【裁判案由】    強盜等
【裁判全文】
臺灣高等法院刑事判決             98年度上更(一)字第567號
上  訴  人
即  被  告  丁○○
指定辯護人  劉大新律師
上  訴  人
即  被  告  戊○○
                      巷1弄1.
指定辯護人  吳麗雲律師
上列上訴人因強盜等案件，不服臺灣新竹地方法院97年度訴字第
937 號，中華民國97年12月19日第一審判決（起訴案號：臺灣新
竹地方法院檢察署97年度偵字第3812、3825號），提起上訴，本
院判決後，經最高法院發回更審，本院判決如下：
    主  文
上訴駁回。
    事  實
一、丁○○因其友人楊明儒於民國九十七年五月十七日某時獲乙○○告知（楊明儒、乙○○二人均已另案判處罪刑確定在案
    ）新竹市新竹科學園區於九十七年五月二十日上午，有一變
    壓器廢棄物之標售案，必有投標及採購之人攜帶大量現金往
    赴現場競標，並經楊明儒轉知後，即與楊明儒、乙○○、江
    元智（亦已另案判處罪刑確定在案）及綽號「花豹」之不詳
    姓名年籍之成年男子，共同基於意圖為自己不法所有之犯意
    聯絡，謀議屆時前往新竹市強劫財物，乃推由丁○○出面偽
    以「林鴻嘉」之名義租車，並打電話邀集戊○○外出碰面後
    ，經丁○○、楊明儒等人告知後，其明知丁○○等人意欲租
    車北上為強盜他人所有財物之犯行，仍基於幫助渠等加重強
    盜犯行之犯意，應允以擔任車輛租賃契約之連帶保證人方式
    而幫助渠等以強盜之非法方式牟取錢財。丁○○及戊○○即
    於九十七年五月十八日晚上十時三十分許，連袂至臺中市○
    區○○路一之三號萬達租車行，向該行店長王士誠承租車牌
    號碼三九三一—TZ號自用小客車一輛，丁○○並在具有私文
    書性質之租賃契約書中偽造「林鴻嘉」之署押共七枚（含署
    名三枚及指印四枚）及填載不實之租車人資料，戊○○則在
    該租賃契約書連帶保證人欄位中簽名表示願意擔任連帶保證
    人後，丁○○即同時將上揭偽造之「林鴻嘉」國民身分證及
    汽車駕駛執照影本之特種文書及偽造之租賃契約書，交付予
    不知情之王士誠而行使之，表示係「林鴻嘉」欲租用車輛，
    因而租得上揭車牌號碼三九三一—TZ號自用小客車，足生損
    害於「林鴻嘉」及「萬達租車行」對於車輛管理之正確性暨
    戶政機關對於國民身分證管理之正確性（丁○○所犯行使偽
    造私文書部分經原審判處有期徒刑四月，於本院更審時撤回
    上訴而告確定）。丁○○租得上揭自用小客車後，於九十七
    年五月二十日上午，由自家中攜出先前向不知情之廖佑斌（
    另經檢察官為不起訴處分確定）所借得之開山刀一支（未扣
    案）之楊明儒駕駛，搭載丁○○及亦自家中攜出為其所有不
    具殺傷力之空氣槍及梅花板手各一支（均未扣案）之江元智
    、綽號「花豹」之成年男子等人，意欲前往新竹，惟因避免
    為強盜犯行後被追緝，丁○○、楊明儒、江元智及綽號「花
    豹」之成年男子即共同基於意圖為自己不法所有之犯意聯絡
    ，於同日上午六時許，行經臺中市○○路○段七六號前時，
    推由丁○○及江元智二人下車，並攜帶前述江元智所有足以
    對人之生命、身體造成危害，客觀上足供作為兇器使用之梅
    花板手，竊得丙○○所有車牌號碼RX—七四七六號之車牌二
    面後，即懸掛於前揭租得之自用小客車上（丁○○所犯攜帶
    兇器竊盜罪業經原審判處有期徒刑捌月，並經本院上訴駁回
    ，再經最高法院駁回確定）。楊明儒隨即駕駛上揭自用小客
    車搭載丁○○、江元智及綽號「花豹」之成年男子，北上新
    竹市科學園區與乙○○會合。於同日上午十時許，渠等抵達
    新竹市科學園區內之「科技生活館」（址設：新竹市東區○○○○路一號）旁時，由綽號「花豹」之成年男子與乙○○
    以對講機聯繫，由乙○○選定並告知強盜目標。斯時，乙○○見到己○○身背一內裝有現金新臺幣（下同）一百零五萬
    元及面額三十萬元之本票一張之電腦背包，且正立於路旁與
    人聊天，乙○○覺有機可趁，遂以對講機通知綽號「花豹」
    之成年男子，目標即為己○○，於同日上午十時二十分許，
    丁○○等四人即共同基於意圖為自己不法所有之犯意聯絡及
    行為分擔，推由楊明儒及綽號「花豹」之成年男子在車上接
    應，丁○○、江元智則下車並分持開山刀及前揭不具殺傷力
    之空氣槍走向己○○，江元智持前述空氣槍指向己○○之左
    側太陽穴，喝令己○○：「不要動」等語，己○○因未具有
    槍砲鑑定之專業能力，無法鑑識該支槍枝是否具有殺傷力，
    遂因恐懼生命遭受威脅而未敢抗拒，丁○○同時持上開開山
    刀上前，架住己○○之左側脖子，至使己○○不能抗拒而順
    勢將己○○之電腦背包奪走。丁○○及江元智得手後，立即
    上車，由楊明儒及綽號「花豹」之成年男子接應離去。渠等
    四人回到臺中地區後，丁○○、楊明儒、江元智及綽號「花
    豹」之成年男子各分得二十萬元，至於乙○○應得款項則交
    由綽號「花豹」之成年男子轉交。之後，丁○○及楊明儒即
    通知戊○○前來，將上揭自用小客車及三千元交予戊○○，
    並囑咐戊○○將該車清洗以湮滅相關跡證，戊○○遂依囑駕
    駛該自用小客車至臺中市○○路附近之洗車店，將車輛內外
    清理乾淨，以湮滅車內可能遺留之跡證後，至九十七年五月
    二十日下午三時五十分許，始將該自用小客車交還予上開「
    萬達租車行」。嗣經己○○報警處理，經警方調查，因而於
    九十七年五月三十一日在戊○○位於臺中縣太平市○○路○
    段一七０巷一弄十八號之住處查獲戊○○，及於九十七年六
    月一日在臺中市北區○○○○街二之八號論情汽車旅館八０
    二室查獲丁○○，並扣得不具殺傷力之空氣槍一支（含彈匣
    一個），而循線查知上情。
二、案經內政部警政署保安警察第二總隊第三大隊第一中隊及新
    竹市警察局第二分局報請臺灣新竹地方法院檢察署檢察官偵
    查起訴。
    理  由
壹、程序方面：
一、原判決論處上訴人即被告丁○○係犯行使偽造私文書、結夥
    攜帶兇器竊盜及結夥攜帶兇器強盜三罪，其中行使偽造私文
    書、結夥攜帶兇器竊盜部分，經原判決各判處有期徒刑四月
    及八月後，分別據被告丁○○撤回上訴及經本院、最高法院
    判決上訴駁回確定。是本院於本案所審理之範圍乃限於被告
    丁○○所犯上開強盜部分及被告戊○○幫助犯上開犯行部分
    ，先予敘明。
二、按被告以外之人於偵查中向檢察官所為之陳述，除顯有不可
    信之情況者外，得為證據，刑事訴訟法第一百五十九條之一
    第二項定有明文。此乃因檢察官訊問證人、鑑定人等被告以
    外之人時，均能遵守法律規定而不致違法取供，並令具結，
    可信性極高，為兼顧理論與實務而設。故被告、辯護人如主
    張證人於偵查中所為證言顯有不可信之情形者，本乎當事人
    主導證據調查原則，自應負舉證責任，否則，被告以外之人
    向檢察官所為之陳述，毋庸另為證明，即得作為認定被告犯
    罪之證據。查證人即共同被告丁○○及被害人己○○於偵查
    中之供證，業經檢察官依法令其等具結，而被告或辯護人復
    未指出並證明各該證言有何顯不可信之情況，且無其他事證
    足資認定其等於檢察官訊問時有受違法取供情事，得作為本
    案之證據。
三、次按被告以外之人於審判外之陳述，雖不符前四條之規定，
    而經當事人於審判程序同意作為證據，法院審酌該言詞陳述
    或書面陳述作成時之情況，認為適當者，亦得為證據；當事
    人、代理人或辯護人於法院調查證據時，知有第一百五十九
    條第一項不得為證據之情形，而未於言詞辯論終結前聲明異
    議者，視為有前項之同意；刑事訴訟法第一百五十九條之五
    定有明文。經查，本件被告丁○○及戊○○暨其等辯護人對
    證人楊明儒、江元智、己○○、蔡東沂、柯博曦、王士誠、
    陳賜賓及呂世輝於警詢時之陳述，在本院準備程序及審理程
    序中，就證據能力一節均表示無意見，並未於本案言詞辯論
    終結前聲明異議，而本院審酌上開等人於警詢時之陳述係彼
    等於案發後就各自親身經歷之事實所為者，依其陳述作成時
    之情況並不無適當，且均非非法取得之證據，又無證據力明
    顯過低之情形，復經本院於審判期日就上開證據進行調查、
    辯論，依前開規定，自均得為證據。
四、又內政部警政署刑事警察局九十七年六月十三日刑紋字第○
    九七○○八三○二二號指紋鑑驗書（第三八二五號偵查卷第
    一七二、一七三頁），及桃園縣政府警察局九十七年六月十
    日調警建字第○九七○○○三八六一號槍彈鑑定書（第三八
    一二號偵查卷一第七四、七五頁），均依檢察機關概括授權
    執行鑑定職務所出具之書面鑑定報告，依刑事訴訟法第二百
    零八條第一項規定無須準用鑑定人具結之規定，屬同法第一
    百五十九條第一項之法律另有規定之傳聞例外，自得作為證
    據。扣案之空氣槍等物、警員偵辦過程中所拍攝之現場及採
    證照片、監視器翻拍照片，均非供述證據，無傳聞法則之適
    用，然與本案具有關聯性，且均經司法警察合法取得，又公
    訴人及被告、辯護人對此部分之證據能力亦不爭執，應得為
    本案之證據。
貳、實體方面：
一、訊據上訴人即被告丁○○對於上揭結夥三人以上攜帶兇器強
    盜取財之事實固供認不諱，惟辯稱：本案伊應符合自首規定
    云云。另訊據上訴人即被告戊○○則坦承其於前開丁○○租
    車時擔任保證人及代為還車之事實，惟矢口否認有何幫助強
    盜犯行，辯稱：其係被乙○○恐嚇而去擔任租車的保證人，
    無犯罪意思，亦未參與實行強盜行為，僅係其他正犯利用之
    工具，不能論以強盜之幫助犯云云。
二、經查：
  (一)上揭事實業據被告丁○○迭於偵審中及戊○○於原審、本院
    前審審理時坦承不諱（原審卷第八○頁、第一五六頁反面，
    本院上訴卷第一四一頁），並經證人即被害人己○○於警詢
    及偵訊時供證被強盜財物過程等情綦詳（第三八二五號偵查
    卷第四二至四六、一三九頁），核與證人陳賜賓及呂世輝於
    警詢時供證目擊被害人己○○遭強盜財物之經過情形相符。
    而前揭車牌號碼三九三一—TZ號自用小客車之承租使用情形
    ，亦據證人即該車所有人蔡東沂、萬達租車行職員柯博曦及
    店長王士誠於警詢時供證明確（第三八二五號偵查卷第五三
    至五六、六○至六三、六五至六七頁，第三八一二號偵查卷
    一第二○、二一、九○、九一頁、卷二第一六○、一六一頁
    ），且前述車牌號碼三九三一—TZ號自用小客車之租賃契約
    書（第三八一二號偵查卷一第三四頁）上承租人「林鴻嘉」
    與保證人「戊○○」之捺印指紋經內政部警政署刑事警察局
    鑑定後，認「送鑑租賃契約書上林鴻嘉名下指紋七枚（編號
    一至七），經比對確認結果，編號一至四指紋，均與本局檔
    存丁○○指紋卡之左拇指指紋相符；另連帶保證人戊○○指
    紋共計四枚（含本票後一枚，均係同一指指紋），與本局檔
    存戊○○指紋卡之左拇指指紋相符」等語，有該局九十七年
    六月十三日刑紋字第○九七○○八三○二二號鑑驗書一份在
    卷可按（第三八二五號偵查卷第一七二、一七三頁）。另扣
    案之空氣槍經送鑑定結果，認係氣動式槍枝，該槍枝係以彈
    匣內填充氣體作為發射動力，可發射直徑約六mm之金屬彈丸
    ，槍長約二二cm、高約十四cm，試射發現動能甚微無法驅動
    測速儀，依現況認不具殺傷力等情，亦有桃園縣政府警察局
    九十七年六月十日桃警鑑字第○九七○○○三八六一號槍彈
    鑑定書一份附卷足憑（第三八一二號偵查卷一第七四、七五
    頁）。
  (二)又被告丁○○與楊明儒、江元智及乙○○、「花豹」共同基
    於犯意聯絡及行為分擔，由乙○○在新竹科學園區「科技生
    活館」，以無線電對講機與「花豹」聯繫，由乙○○提供渠
    等強盜財物的下手對象，再由楊明儒、江元智、丁○○及「
    花豹」共推江元智、丁○○分持上開扣案之不具殺傷力但足
    供兇器使用之空氣槍及未扣案之開山刀，下手強盜被害人己○○財物，楊明儒、「花豹」則留在車上把風及接應江元智
    及丁○○離去等情，亦據證人即同案被告楊明儒、江元智於
    於警詢及原審供證明確（第三八一二號偵查卷二第二一至三
    ○、三三、三四頁，第一六八五號偵查卷第二至十一頁）。
    且參以被告丁○○與共犯楊明儒、江元智等人均居住在臺中
    地區，和新竹科學園區並無任何地緣關係，亦非經常參與標
    購廢棄五金類物品之人，苟非由確知內情之人告知，而知悉
    案發當日在新竹科學園區內有標案，將有參與競標者或與得
    標者磋商外包者，會攜帶大量現金前往新竹科學園區，渠等
    又豈會知悉並計畫在無地緣關係的新竹科學園區強盜財物？
    苟非乙○○確係提供渠等下手強盜對象訊息之共犯，渠等焉
    能得知乙○○確在「科技生活館」附近，而得以指證乙○○
    共犯本案，以無線電對講機指示渠等下手強盜對象之共犯，
    若謂巧合，顯然過於牽強。足見被告丁○○及證人楊明儒、
    江元智所為乙○○確有參與本案強盜犯行之證述內容，並非
    憑空虛構，確與實情相符。
  (三)復被告戊○○於九十七年六月十一日警詢時已坦言：伊知道
    丁○○、江元智要犯本件強盜案，而由丁○○請伊幫忙租車
    ，且丁○○於九十七年五月二十日下午二時許，在臺中市○○路與環中路口附近，將租賃車輛鑰匙交給伊，請伊退租該
    車，並交代伊要清洗該車，目的是要毀滅該車上之跡證，伊
    即自行清理車上之垃圾，再將車送至臺中市○區○○路洗車
    廠清洗該車等語（第三八一二號偵查卷二第九五至九八頁）
    ，及於原審準備程序時供承：丁○○、楊明儒、乙○○他們
    說要去犯案，應該也是行搶，從伊知道要去租車到伊把車子
    交給他們，整個過程中，提到要去搶的人有丁○○、楊明儒
    及乙○○等語（原審卷第八二、八三頁），核與同案被告丁○○於同日準備程序時所供述：伊等有跟戊○○說要去犯案
    等情吻合（原審卷第八三頁）。此外，復有監視器畫面翻拍
    照片三十五幀、取款憑條一份、車籍查詢—基本資料詳細畫
    面一份、路線說明及相對應之網路資料二份、逃逸路線圖二
    份、現場照片六幀、路口攝影設備翻拍照片十幀、地圖資料
    一份、草圖一份、前揭車牌號碼三九三一—TZ號自用小客車
    及RX—七四七六號自用小自用小客車之照片十三幀、竊取車
    牌處現場之照片一幀、新竹市警察局搜索扣押筆錄一份、扣
    押物品清冊一份、扣案槍枝照片六幀、查獲現場照片八幀等
    附卷足稽（第三八二五號偵查卷第八至十二、二三、二六、
    二七、四○、四一、四七至四九、六四、六八至九九、一○
    六至一二四、一六三至一六六頁，第三八一二號偵查卷一第
    二二至二七、三一至三三、三五至三九、五一、七四、七五
    頁、卷二第三一、三二、三五至三八、六○、六一、七一至
    七三、八一、九二、九三、一○二、一○三、一○五、一四
    五至一五三、一七一、一八一至一八三頁，第一六八五號偵
    查卷第十二、十三頁）。足徵被告丁○○、戊○○二人之上
    開自白與事實相符，堪採為本案認定犯罪之證據。
  (四)至被告丁○○及其辯護人雖辯稱：本件係伊委託綽號「花豹
    」之友人報案，應有自首減輕之適用云云。惟按自首以在犯
    罪未發覺前，自行向該管公務員申告其犯罪事實，而接受法
    律裁判為要件，其自首之方式係用語言或書面、自行或託人
    代行，固無限制，然託人以語言代行自首者，必須委託人有
    委託他人代行自首之意思，受託人亦有代行自首之事實，方
    屬相當（最高法院八十六年度台上字第六二六○號判決要旨
    參照）。查，證人即新竹市警察局第二分局偵查隊警員林昆
    樺於本院供證：伊隊長接獲密報，指涉嫌科學園區搶案的對
    象，現在論情旅館802 室，伊隊上始派人下去查獲丁○○及
    涉案空氣槍一把，丁○○帶回伊隊上訊問時，並未說他是自
    首到案的，且伊長官接獲密報時，並不是說有人要在那裡自
    首，而是說科學園區涉案的關係人住在那裡等語，核與被告
    於九十八年六月一日為警查獲後之警詢及檢察官偵查時，均
    僅供承：其係因涉及強盜案件，經警拘提到案等語（第三八
    一二號偵查卷第十五頁反面、第五九頁），及新竹市警察局
    第二分局以九十八年四月二十二日竹市警二分偵字第○九八
    ○○○八四四八號函覆本院謂：「本案本分局獲報後派遣警
    務員王信憲、偵查佐林孟生、警員莊翔傑等三人，前往臺中
    市○○○○街二之八號（論情汽車旅館八○二室）當場將童
    嫌查獲並起獲贓證物，且查獲童嫌之前並無接獲童嫌自首電
    話或任何訊息，童嫌係經本分局佐警逕行拘提後並報請臺灣
    新竹地方法院檢察署檢察官林奕核發拘票拘提，故童嫌並
    非自首」等情（本院上訴卷第九三頁）吻合，並有拘票在卷
    可佐（第三八一二號偵查卷一第五三、五四頁）。又依被告
    丁○○所自陳之內容，本件其係委託綽號「花豹」之友人報
    案，先由「花豹」委請甲○○載其至臺中論情汽車旅館，後
    再由「花豹」報案云云，然證人甲○○於本院供證：伊未曾
    於九十七年五月間載丁○○或花豹到臺中論情汽車旅館，丁○○涉嫌新竹搶案乙事，伊係他們被抓後才知悉，而伊並不
    知道丁○○被抓過程，又九十七年五月三十一日凌晨，楊明
    儒雖曾叫伊至臺中SOGO百貨，但當時楊明儒係欲叫伊去做不
    在場證明等語，況訊之被告自承其亦不知綽號「花豹」之人
    之真實姓名究為何，本院自無法依法查址傳喚「花豹」到庭
    訊問，是被告丁○○前述所陳內容自難採憑。再參以被告丁○○於本院供承：當時伊一個人在論情旅館裡面睡覺，警察
    進來拿槍指著伊頭說丁○○不要動，他們就沒有講話了，後
    來搜伊身體及汽車旅館的房間，搜索完之後就帶回新竹第二
    分局，伊在警方製作筆錄時，沒有講到自首的問題，在新竹
    地方法院判決完之後，伊問法扶的律師這樣是否符合自首，
    所以才上訴高等法院等語（本院更審卷第一二二頁），自難
    認被告丁○○於警拘提到案時，已有表明自首之意。辯護人
    聲請傳喚新竹市警察局第二分局偵查隊隊長為證，自毋庸再
    予傳喚之必要。綜上所述，被告丁○○此部分其係自首之辯
    解，尚不得遽採信。
  (五)另被告戊○○雖辯稱：其係被乙○○恐嚇而去擔任租車的保
    證人，無犯罪意思云云。惟查，被告戊○○於第一次警詢（
    即九十七年五月三十一日）時辯稱：當時係阿嘉（指丁○○
    ）向伊表示要出去玩沒有交通工具要租車，請伊作保人，伊
    如果知道阿嘉租車係要強盜財物，一定不會幫他作保云云（
    第三八一二號偵查卷二第八四至八八頁）。至第二次警詢（
    即九十七年六月十一日）時，其始坦承：伊知道丁○○、江
    元智要犯本件強盜案，而由丁○○請伊幫忙租車等語，已如
    前述。雖其於第二次警詢時辯稱：丁○○用強迫的口氣逼伊
    擔保租車云云（同上偵查卷第九六頁），惟不僅為被告丁○○所否認（第三八一二號偵查卷一第六七頁），且以被告戊○○於上開第二次警詢所供：事後丁○○將租賃車輛鑰匙交
    給伊，請伊退租該車，並交代伊要清洗該車，目的是要毀滅
    該車上之跡證，伊即自行清理車上之垃圾，再將車送至臺中
    市○區○○路洗車廠清洗該車，且伊於清洗該車時發現一把
    手槍（即扣案之空氣槍）時，亦電請丁○○取回，又伊於第
    一次偵訊筆錄沒有據實以述，係想能拖就拖，看運氣會不會
    好一點等語（第三八一二號偵查卷二第九八、一○○頁），
    益徵被告戊○○不僅事前幫助正犯丁○○等人租車行為，更
    於事後幫忙渠等湮滅或藏匿犯案之相關跡證，甚於案發經警
    拘提到案時，供詞多所閃爍、迴避之情。雖證人即共同被告
    丁○○於檢察官偵訊時供證：是乙○○恐嚇戊○○去租車，
    開始戊○○不願意，乙○○就恐嚇他，對戊○○說不幫我們
    租車就試試看云云（第三八一二號偵查卷第八七、八八頁）
    ；及於原審供證：乙○○叫戊○○去當租車之保證人，戊○○有說不要，乙○○就跟他說你不去也得去，並且我知道你
    家住哪裡，語氣有恐嚇的意思，戊○○就被逼去租車。他的
    表情有被嚇到的樣子云云，惟與被告戊○○於上開第二次警
    詢所辯：其係遭丁○○用強迫的口氣逼伊擔保租車云云不符
    ，且以被告戊○○於上開二次警詢所供：租車乙事均係由丁○○出面與其聯絡等語，是證人丁○○供證被告戊○○係遭
    乙○○脅迫乙情，已難採信。況以被告戊○○於第一次警詢
    時即已堅稱：伊如果知道阿嘉（丁○○）租車係要強盜財物
    ，一定不會幫他作保等語，及以自被告戊○○與同案被告丁○○離開楊明儒住處，前往租車，迄至取回車輛清洗後歸還
    ，中間間隔二天，被告戊○○明知丁○○等人目的在於行搶
    ，事前卻無任何阻止或通報警方之行為，事後更清洗上開租
    用小客車內之相關跡證，並將所發現作案之空氣槍通知丁○○取回，足徵丁○○等人之犯行並未違背其本意。又證人楊
    明儒雖於原審供證：伊記得伊當時打電話給戊○○，叫他出
    來幫伊當保人，電話當中伊並沒有告訴他，伊要去強盜云云
    ，然此已和被告戊○○原審準備程序時所自承：他們說要去
    犯案，應該也是行搶，從伊知道要去租車到我把車子交給他
    們，整個過程中，提到要去搶的人有丁○○、楊明儒及乙○○等情（原審卷第八二、八三頁），及共同被告丁○○於原
    審準備程序時所供述：我們有跟戊○○說要去犯案等情未符
    ，而參諸同案共犯楊明儒自己或其餘共犯等人均非不能擔任
    租車人或保證人，是以其又豈有在未告知目的為何之情況下
    ，即要求被告戊○○前往上揭租車行擔任租賃車輛行為之保
    證人；且被告戊○○又豈會在不知事情來龍去脈亦不追問之
    情形下，即率爾同意擔任保證人？是以證人即同案共犯楊明
    儒此部分證詞，認與實情有違，難以採信。由上足見，被告
    戊○○上開所辯，顯係事後圖卸之詞，要無可信。是以，被
    告戊○○幫助強盜犯行洵屬明確。至於證人楊明儒及丁○○
    於原審有利於戊○○之供證，應屬事後迴護被告戊○○之詞
    ，尚難採信。
  (六)綜上所述，被告丁○○及戊○○所為前述犯行堪以認定，本
    案事證明確，應予依法論科。
三、按刑法上所謂兇器，其種類並無限制，凡客觀上對於人之生
    命、身體、安全構成威脅，具有危險性之兇器均屬之。而開
    山刀為金屬材質，質地堅硬，刀鋒銳利，顯見客觀上足以對
    人之生命、身體造成危害，具危險性，確屬兇器。查，被告
    丁○○與共犯江元智於上開時地下車並分持開山刀及前揭不
    具殺傷力之空氣槍走向被害人己○○，江元智持前述空氣槍
    指向被害人之左側太陽穴，喝令被害人：「不要動」等語，
    被告丁○○則同時持上開開山刀上前，架住被害人之左側脖
    子，衡情於客觀上自屬使被害人之生命、身體遭受急迫性危
    害之脅迫舉動，足徵被告丁○○及共犯江元智所為，已造成
    被害人之意思自由經壓制而達不能抗拒之程度至屬明確。核
    被告丁○○上開所為，係犯刑法第三百三十條第一項、第三
    百二十一條第一項第三款、第四款之結夥三人以上攜帶兇器
    強盜罪。又被告丁○○和同案共犯楊明儒、江元智及綽號「
    花豹」之成年男子等人因需交通工具自臺中北上新竹為本案
    強盜犯行，是以向前述「萬達租車行」承租上揭車牌號碼三
    九三一—TZ號自用小客車以作為代步工具，被告戊○○即以
    擔任車輛租賃契約之保證人，而使被告丁○○順利租得車輛
    ，是以其顯係基於幫助之故意以此方法幫助被告丁○○、同
    案共犯楊明儒、乙○○、江元智、綽號「花豹」之成年男子
    等人以上開強盜方式牟取錢財，是核被告戊○○所為，係犯
    刑法第三十條、第三百三十條第一項、第三百二十一條第一
    項第三款、第四款之幫助加重強盜罪。又被告丁○○與同案
    共犯乙○○、楊明儒、江元智及綽號「花豹」之成年男子間
    就上開結夥三人以上攜帶兇器強盜罪間，分別具有犯意聯絡
    及行為分擔，分別應論以共同正犯。
四、原審就強盜部分，認被告二人事證明確，因而適用刑法第二
    十八條、第三十條、第三百三十條第一項、第三百二十一條
    第一項第三款、第四款等規定，並審酌被告二人均有前科，
    均仍在假釋期間等情，有本院被告全國前案紀錄表各二份在
    卷足參，被告二人均年輕力壯，被告丁○○不思以正當手段
    謀取財富，以前述之結夥三人以上攜帶兇器之手段，強盜他
    人所有財物，影響社會秩序與被害人法益，被告戊○○不思
    謹言慎行，反幫助他人順利租得車輛而強盜他人所有財物，
    渠等行徑殊值非難，以及被告丁○○所得財物、被告丁○○
    與其餘同案共犯等人間分工情形、被告二人之品行、生活狀
    況、智識程度，暨被告等人犯後均坦承不諱，尚知悔悟等一
    切情狀，分別量處被告丁○○有期徒刑八年二月，量處被告
    戊○○有期徒刑三年十月。並說明扣案之不具殺傷力之空氣
    槍一支（含彈匣壹個），為供被告和其餘同案共犯楊明儒、
    乙○○、江元智及綽號「花豹」之成年男子共同為上揭加重
    強盜犯行時所用，且為同案共犯江元智所有，係其自家中帶
    出等情，為被告丁○○供述及證人即同案共犯江元智證述在
    卷，應依刑法第三十八條第一項第二款之規定宣告沒收之；
    又被告丁○○和其餘同案共犯楊明儒、乙○○、江元智及綽
    號「花豹」之成年男子共同為加重強盜犯行時所用之開山刀
    一支，未經扣案，且被告等人係於事後經警循線查獲，而非
    案發當日當場查獲，被告丁○○並供述：已經丟掉等語，是
    以應認該開山刀業已滅失，爰不予宣告沒收之。核其認事、
    用法，均無違誤，量刑亦稱妥適。被告等上訴意旨，求予輕
    判，被告丁○○上訴意旨另以其係自首云云，尚非可採。其
    等執此上訴意旨，任意指摘原判決不當，求予撤銷改判，為
    無理由，均應予駁回。
據上論斷，應依刑事訴訟法第三百六十八條，判決如主文。
本案經檢察官陳玉珍到庭執行職務。
中    華    民    國    99    年    2     月     4    日
            刑事第二十一庭審判長法  官  蔡聰明
                                法  官  趙文
                                法  官  楊力進
以上正本證明與原本無異。
如不服本判決，應於收受送達後十日內向本院提出上訴書狀，其
未敘述上訴之理由者並得於提起上訴後十日內向本院補提理由書
（均須按他造當事人之人數附繕本）「切勿逕送上級法院」。
                                書記官  楊麗娟
中    華    民    國    99    年    2     月     4    日
附錄：本案論罪科刑法條全文
中華民國刑法第321條
（加重竊盜罪）
犯竊盜罪而有左列情形之一者，處6月以上、5年以下有期徒刑：
一、於夜間侵入住宅或有人居住之建築物、船艦或隱匿其內而犯
    之者。
二、毀越門扇、牆垣或其他安全設備而犯之者。
三、攜帶兇器而犯之者。
四、結夥三人以上而犯之者。
五、乘火災、水災或其他災害之際而犯之者。
六、在車站或埠頭而犯之者。
前項之未遂犯罰之。
中華民國刑法第330條
（加重強盜罪）
犯強盜罪而有第321條第1項各款情形之一者，處7 年以上有期徒
刑。
前項之未遂犯罰之。


司法院資訊處製作；財團法人民間司法改革基金會備份。
